【裁判字號】    97,訴,1650
【裁判日期】    970930
【裁判案由】    毒品危害防制條例
【裁判全文】
臺灣板橋地方法院刑事判決              97年度訴字第1650號
公  訴  人  臺灣板橋地方法院檢察署檢察官
被      告  甲○○
                    （另案於臺灣臺北監獄臺北分監執行中）
上列被告因毒品危害防制條例案件，經檢察官提起公訴（97年度
毒偵字第4 號），因被告於本院準備程序中就被訴事實為有罪之
陳述，本院告知被告簡式審判程序之旨，並聽取當事人之意見後
，合議庭裁定改由受命法官獨任依簡式審判程序進行，判決如下
：
    主  文
甲○○施用第一級毒品，累犯，處有期徒刑拾月。又施用第二級
毒品，累犯，處有期徒刑陸月。應執行有期徒刑壹年參月。
    事  實
一、甲○○曾於民國87年間因施用毒品案件，經本院裁定送觀察
    、勒戒後，認無繼續施用毒品之傾向，於87年7 月2 日執行
    完畢釋放。又於89年間因施用毒品案件，經本院裁定送觀察
    、勒戒後，認有繼續施用毒品之傾向，經臺灣板橋地方法院
    檢察署檢察官聲請強制戒治及提起公訴，強制戒治部分於90
    年8 月15日停止戒治付保護管束，嗣於90年11月30日保護管
    束期滿未經撤銷，視為執行完畢；起訴部分經法院判處應執
    行有期徒刑9 月確定。再於91年間因施用毒品案件，經本院
    以91年度訴字第971 號判決判處有期徒刑10月確定，上開2
    案經接續執行，於92年11月4 日假釋出監，所餘刑期付保護
    管束，於93年2 月11日保護管束期滿，未經撤銷假釋，有期
    徒刑視為執行完畢。又於94年間因施用毒品案件，經本院以
    94年度訴字第1547號判決分別判處有期徒刑10月、6 月，應
    執行有期徒刑1 年2 月確定，於96年3 月26日縮刑期滿執行
    完畢。詎仍不知悔改，明知海洛因及甲基安非他命係毒品危
    害防制條例第2 條第2 項第1 款、第2 款所明定之第一、二
    級毒品，不得持有及施用，竟仍基於施用第一級毒品海洛因
    之犯意，於96年10月24日上午某時，在臺北縣新莊市○○○
    路415 巷8 號住處，以將海洛因摻水稀釋放入注射針筒後施
    打之方式，施用第一級毒品海洛因1 次，另基於施用第二級
    毒品甲基安非他命之犯意，於同日上午某時，在上開住處，
    以將甲基安非他命置於玻璃吸食器內燒烤吸取其煙霧之方式
    ，施用第二級毒品甲基安非他命1 次。嗣為警於同日下午4
    時50分許，持搜索票前往上開住處搜索查獲，經警採集尿液
    送驗，檢驗結果均呈嗎啡及甲基安非他命陽性反應，始知上
    情。
二、案經臺北市政府警察局文山第一分局報告臺灣板橋地方法院
    檢察署檢察官偵查起訴。
    理  由
一、按本件被告甲○○所犯係死刑、無期徒刑、最輕本刑為3 年
    以上有期徒刑以外之罪，其於準備程序就前揭被訴事實為有
    罪之陳述，經受命法官告知簡式審判程序之旨，並聽取其與
    公訴人之意見後，本院認無不得或不宜改依簡式審判程序進
    行之處，爰依刑事訴訟法第273 條之1 第1 項、第284 條之
    1 ，裁定本件由受命法官獨任進行簡式審判程序，合先敘明
    。
二、上揭事實，業據被告於本院審理中坦承不諱，且其於96年10
    月24日所採驗之尿液，經送往臺灣尖端先進生技醫藥股份有
    限公司以GC/MS 方法（氣相層析/ 質譜儀法）檢驗，結果均
    確呈第一級毒品海洛因代謝後嗎啡及第二級毒品甲基安非他
    命之陽性反應，此有卷附該公司96年11月2 日濫用藥物檢驗
    報告、臺北市政府警察局偵辦毒品案件尿液檢體委驗單各1
    紙在卷可稽（見偵卷第3 、4 頁），足認被告自白與事實相
    符，洵堪採為論罪科刑之依據。
三、按毒品危害防制條例於92年7 月9 日修正公布，自93年1 月
    9 日施行，其中第20條、第23條將施用毒品之刑事處遇程序
    區分為「初犯」、「5 年內再犯」、「5 年後再犯」。依其
    立法理由之說明：「初犯」，經觀察、勒戒或強制戒治，應
    為不起訴處分或不付審理之裁定；經觀察、勒戒或強制戒治
    執行完畢釋放後，「5 年內再犯」者，因其再犯率甚高，原
    實施之觀察、勒戒及強制戒治既已無法收其實效，爰依法追
    訴或裁定交付審理。至於經觀察、勒戒或強制戒治執行完畢
    釋放，「5 年後再犯」者，前所實施之觀察、勒戒或強制戒
    治已足以遮斷其施用毒品之毒癮，為期自新及協助其斷除毒
    癮，仍用「初犯」規定，先經觀察、勒戒或強制戒治之程序
    。從而，依修正後之規定，祇於「初犯」及「5 年後再犯」
    2 種情形，有其追訴條件之限制，即須於初犯經觀察、勒戒
    或強制戒治釋放後，5 年內均無施用毒品之行為，始能認其
    前所實施之觀察、勒戒或強制戒治已足遮斷毒癮，而得於5
    年後再犯時，再予適用初犯之規定，重行觀察、勒戒等程序
    。倘5 年內已經再犯，被依法追訴處罰，縱其第3 次（或第
    3 次以上）施用毒品之時間在初犯釋放5 年以後，即與「5
    年後再犯」之情形有別，且因已於「5 年內再犯」，顯見其
    再犯率甚高，原實施觀察、勒戒或強制戒治，已無法收其實
    效，自無再經觀察、勒戒及強制戒治之必要，應由檢察官逕
    行起訴，始符新法修正之本旨（最高法院95年第7 次刑事庭
    會議決議參照）。查被告前於87年間因施用毒品案件，經本
    院裁定送觀察、勒戒後，認無繼續施用毒品之傾向，於87年
    7 月2 日執行完畢釋放。又於89年間因施用毒品案件，經本
    院裁定送觀察、勒戒後，認有繼續施用毒品之傾向，經臺灣
    板橋地方法院檢察署檢察官聲請強制戒治及提起公訴，強制
    戒治部分於90年8 月15日停止戒治付保護管束，嗣於90年11
    月30日保護管束期滿未經撤銷，視為執行完畢；起訴部分經
    法院判處應執行有期徒刑9 月確定。再於91年間因施用毒品
    案件，經本院以91年度訴字第971 號判決判處有期徒刑10月
    確定，上開2 案經接續執行，於92年11月4 日假釋出監，所
    餘刑期付保護管束，於93年2 月11日保護管束期滿，未經撤
    銷假釋，有期徒刑視為執行完畢。又於94年間因施用毒品案
    件，經本院以94年度訴字第1547號判決分別判處有期徒刑10
    月、6 月，應執行有期徒刑1 年2 月確定，於96年3 月26日
    縮刑期滿執行完畢等情，有臺灣高等法院被告前案紀錄表1
    份附卷可參，是被告既曾於上開觀察、勒戒、強制戒治執行
    完畢釋放後5 年內再犯施用毒品之罪，且經法院判處罪刑確
    定，雖本案施用毒品之時間在初犯釋放5 年後，惟被告既已
    先於「5 年內再犯」，顯見其再犯率甚高，原實施之觀察、
    勒戒、強制戒治已無法收其實效，而無5 年戒斷期之存在，
    即無再行觀察、勒戒或強制戒治之必要，揆諸前揭說明，仍
    應依法論科。
四、查海洛因及甲基安非他命分屬毒品危害防制條例第2 條第2
    項第1 款所規定之第一級毒品及同條項第2 款所規定之第二
    級毒品，核被告所為，係犯毒品危害防制條例第10條第1 項
    施用第一級毒品罪及同條第2 項施用第二級毒品罪。被告持
    有第一、二級毒品，復分別進而施用，其持有毒品之低度行
    為，應分別為施用第一、二級毒品之高度行為所吸收，均不
    另論罪。被告所犯上開施用第一級毒品罪及施用第二級毒品
    罪之間，犯意各別，罪名不同，應分論併罰之。又被告有事
    實欄所列前揭犯罪前科紀錄，有臺灣高等法院被告前案紀錄
    表可稽，其受有期徒刑之執行完畢，5 年以內故意再犯本件
    有期徒刑以上之罪，均為累犯，均應依刑法第47條第1 項之
    規定加重其刑。爰審酌被告前已因施用毒品案件經觀察、勒
    戒及強制戒治，且有多次違反毒品危害防制條例犯罪前科紀
    錄，業如上述，本應徹底戒除毒癮，不料其竟仍繼續施用毒
    品，顯見其並無戒除毒害之決心，本不宜寬貸，惟念其施用
    毒品乃自戕一己之身體健康，並具有病患性人格之特質，反
    社會性之程度應屬較低，且犯後坦承犯行，態度尚佳等一切
    情狀，分別量處如主文所示之刑，並定其應執行之刑，以資
    懲儆。
據上論斷，應依刑事訴訟法第273 條之1 第1 項、第284 條之1
、第299 條第1 項前段，毒品危害防制條例第10條第1 項、第2
項，刑法第11條前段、第47條第1 項、第51條第5 款，判決如主
文。
本案經檢察官鄭潔如到庭執行職務。
中    華    民    國    97    年    9     月    30    日
                  刑事第十六庭  法  官  錢衍蓁
上列正本證明與原本無異。
如不服本判決，應於送達後十日內敘明上述理由，向本院提出上
訴狀。
                                書記官  陳淑怡
中    華    民    國    97    年    9     月    30    日
附錄本判決論罪法條全文：
毒品危害防制條例第10條
施用第一級毒品者，處6月以上5年以下有期徒刑。
施用第二級毒品者，處3年以下有期徒刑。


司法院資訊處製作；財團法人民間司法改革基金會備份。
